【裁判字號】    97,建上,11
【裁判日期】    970916
【裁判案由】    給付工程款
【裁判全文】
臺灣高等法院臺南分院民事判決    97年度建上字第11號
上  訴  人  臺南縣後壁鄉公所
法定代理人  甲 ○ ○
訴訟代理人  蘇陳俊哲  律師
被  上訴人  新嘉興土木包工業
法定代理人  乙 ○ ○
訴訟代理人  黃 榮 坤  律師
上列當事人間請求給付工程款事件，上訴人對於中華民國97年4
月2日台灣台南地方法院95年度建字第60號第一審判決提起上訴
，本院於97年9月2日言詞辯論終結，茲判決如下：
    主  文
上訴駁回。
第二審訴訟費用由上訴人負擔。
    事  實
甲、上訴人方面：
一、聲明：(一)原判決廢棄。(二)上廢棄部分，被上訴人在第一審之
    訴駁回。(三)第一、二審訴訟費用由被上訴人負擔。
二、陳述：除與原判決記載相同者，茲引用之外，補稱：
  (一)按稱承攬者，謂當事人約定，一方為他方完成一定之工作，
    他方俟工作完成給付報酬之契約。又承攬人完成工作，應使
    其具備約定之品質，及無減少，滅失價值，或不適於通常或
    約定使用之瑕疵。民法第490條第1項、第492條分別定有明
    文。
  (二)查被上訴人承攬上訴人之「後壁農地重劃區第二工區○○○○
    路改善工程」（以下簡稱系爭工程），於完工抽驗時，經鑽
    心穿透椿號0+023.7處，發見該處左側箱涵側牆高度僅23.5
    公分，較諸原設計高度25公分，尚不足1.5公分，已超過容
    許誤差（按頂版及牆之容許誤差為3％）。又原審審理中，
    經會同台灣土木技師公會，於民國（下同）96年7月26日會
    勘時，復就箱涵側牆鑽心取樣2處，其中編號2之厚度為24公
    分，扣除容許誤差後，仍不足0.25公分。以上事實有原審卷
    附後壁鄉公所工程完工抽查記要影本及台灣省土木技師公會
    鑑定報告書正本各一件可憑。足見被上訴人承攬系爭工程確
    有未依約施工情事。
  (三)既被上訴人施工不符合約規定，則依系爭工程採購契約與台
    灣省政府地政處主管農地重劃工程驗收要點及驗收標準而言
    ，被上訴人自就鑽點前後10公尺或以鑽點為中心50立方公尺
    範圍為拆除部分，予以拆除重作。惟被上訴人並未如此拆除
    重做，而僅就上揭瑕疵部分依台灣土木技師公會鑑定報告書
    所建議之方法為修補，上訴人礙難承認。
  (四)既被上訴人未依系爭工程契約及台灣省政府地政處主管農地
    重劃作業要點暨驗收標準，就其施工不符合約部分予以拆除
    重做，上訴人即無付款之理由。
三、證據：援用第一審所提證據，並提出工程完工抽查紀要1份
    、函文2份（均影本）等為證。
乙、被上訴人方面：
一、聲明：(一)上訴駁回。(二)第二審訴訟費用均由上訴人負擔。
二、陳述：除與原判決記載相同者，茲引用之外，補稱：
  (一)查兩造係於94年12月23日簽訂工程採購契約，依該契約第5
    條(一)2.中就系爭工程款約定之付款方法，顯見本件系爭工程
    竣工驗收合格後，被上訴人即得向上訴人請求給付該工程款
    項。系爭工程既經上訴人於95年3月13日派員驗收合格，並
    於同年3月15日發給被上訴人該工程之「後壁鄉公所工程結
    算驗收證明書」，則被上訴人依兩造上開約定請求上訴人給
    付該工程款項，自有理由。
  (二)依採購契約第16條關於保固責任、第5條關於系爭工程款付
    款方法之約定，可徵上訴人並無權以保固期內發現系爭工程
    有瑕疵而拒絕給付系爭工程款，是上訴人執此陳詞再為上訴
    ，自不足採。
  (三)按上訴人雖主張減價收受，惟就其主張之依據及理由均未依
    法舉證以實其說，是其就此主張自無理由。又本件於原審送
    鑑定後，被上訴人曾於96年9月16日提出陳述意見，惟上訴
    人並未回應；嗣被上訴人於同年10月19日再聯絡上訴人詢問
    系爭工程瑕疵部分是否由被上訴人修補或兩造如何減價之問
    題，然仍未獲回應，被上訴人只得於96年11月8日依台灣省
    土木技師公會對本件之建議補強方案，予以修補該工程。嗣
    亦經兩造於97年1月16日前往查勘，則被上訴人既就系爭工
    程瑕疵部分，依台灣省土木技師公會鑑定之建議補強方案予
    以施工補強，且依該鑑定認定系爭工程於補強前已符合原設
    計要求，而不影響該結構云云，且於補強後亦未發現有何未
    符合原設計要求或影響該結構，當亦不影響其功能或效益。
  (四)另上訴人嗣於原審曾要求被上訴人就上開鑽點前後並未發現
    瑕疵之10公尺範圍內再予以施工補強，亦業經被上訴人予以
    施工補強之。則本件系爭工程之瑕疵，於修補前，上訴人既
    不回應被上訴人在原審曾提出之是否減價收受，嗣經被上訴
    人予以修補並經原審判決敗訴後，始於上訴主張減價收受云
    云，其主張自無理由。
三、證據：援用第一審所提證據。
    理  由
一、被上訴人起訴主張：被上訴人新嘉興土木包工於94年12月23
    日與上訴人臺南縣後壁鄉公所簽訂工程採購契約（下稱系爭
    契約），由被上訴人以新台幣（下同）285萬元承攬「後壁
    農地重劃區第二工區○○○○路改善工程」（下稱系爭工程）
    ，嗣於95年2月23日依限完工，上訴人於95年3月13日派員驗
    收合格，並於95年3月15日發給系爭工程之「後壁鄉公所工
    程結算驗收證明書」，依系爭契約之約定，上訴人應給付被
    上訴人系爭工程款285萬元。被上訴人向上訴人請求給付，
    為上訴人所拒，並於95年9月26日始發函要求改善厚度不足
    之瑕疵（下稱系爭瑕疵）。為此依兩造間系爭契約之法律關
    係提起本訴，請求上訴人給付系爭工程款285萬元暨其利息
    等語。（原審為被上訴人勝訴之判決）
二、上訴人則以：系爭工程經上訴人於95年7月5日派員會同監造
    單位及承包商實施完工抽查，發現系爭工程0+023.7左側箱
    涵側牆牆頂下41公分處，厚度僅有23.5公分，較之原設計為
    25公分，已超出容許誤差。上訴人隨即通知被上訴人限期改
    善，但被上訴人置之不理，足見被上訴人承攬系爭工程之施
    工確有瑕疵，上訴人即拒絕付款。嗣審理中，原審委請臺灣
    省土木技師公會於96年7月5日會勘時鑑定，復就箱涵側牆鑽
    心取樣2處，以檢核混凝土厚度。發現編號2之厚度則僅24.0
    公分，扣除容許誤差後，仍不足0.25公分。可見被上訴人偷
    工減料情形極為嚴重，顯違工程採購契約之規定。系爭工程
    攸關公益，既施工不良，則安全堪慮，而有重作必要，此上
    訴人所以堅決主張拆除重新施工之理由云云，資為抗辯。
三、被上訴人主張：兩造於94年12月23日簽訂系爭「後壁農地重
    劃區第二工區○○○○路改善工程」之工程採購契約，由被上
    訴人以285萬元承攬系爭工程，並約定價金一次付清。被上
    訴人於95年1月2日開工、95年2月23日在期限內完工，上訴
    人於95年3月13日派員驗收合格，並於95年3月15日發給被上
    訴人「後壁鄉公所工程結算驗收證明書」，惟上訴人迄今仍
    未付款各情，此有被上訴人提出之系爭後壁農地重劃區第二
    工區○○○○路改善工程採購契約書、後壁鄉公所工程結算驗
    收證明書等影本各乙份為證（原審95年度促字第59686號卷
    ），為上訴人所不爭，堪信真正。
四、上訴人指摘「伊於95年7月5日抽查系爭工程時，發現被上訴
    人施工之椿號0+023.7左側箱涵側牆牆頂下41公分處，厚度
    僅有23.5公分（原設計25公分），顯違系爭工程契約之約定
    ，應予重作」云云，但為被上訴人所否認，本件首應審究之
    爭點在於「系爭工程驗收合格後，在保固期間，上訴人得否
    以新發現系爭工程瑕疵為由，拒絕給付系爭工程款？」，經
    查：
  (一)兩造系爭契約第5條關於契約價金之給付條件約定，為「2.
    驗收後付款：俟工程竣工驗收通過後，由代收款項下支付」
    （附原審促字卷），顯見系爭工程竣工驗收合格完畢後，被
    上訴人即得向上訴人請求給付系爭工程款。茲查系爭工程係
    於95年3月13日經上訴人派員驗收合格，並於同年月15日發
    給被上訴人工程結算驗收證明書（原審促字卷證2），依系
    爭契約第5條約定，被上訴人於系爭工程驗收完畢後，訴請
    上訴人給付系爭工程款285萬元，於法有據，應予准許。
  (二)上訴人雖主張被上訴人嗣未改善工程瑕疵，顯違工程採購契
    約之規定，而有重作必要云云。惟查：
  1.依系爭工程契約第16條所載：「(一)保固期：本工程自全部完
    工經驗收合格日之日起，由廠商保固3年（由機關於招標時
    載明，非結構物1年，結構物3年至5年）。(二)保固期內發現
    瑕疵者，由機關通知廠商改正。所稱瑕疵，包括損裂、坍塌
    、損壞、功能或效益不符合契約規定等。(三)凡在保固期內發
    現瑕疵，應由廠商於機關指定之期限內負責免費無條件改正
    。逾期不為改正者，機關得逕為處理，所需費用由廠商負擔
    ，或動用保固保證金逕為處理，不足時向廠商追償。但屬故
    意破壞、不當使用或正常零附件損耗者，不在此限。」（原
    審卷第138頁），此乃兩造關於系爭工程保固期暨於保固期
    內發現瑕疵補正方法之約定事項，與上述關於系爭工程款之
    給付約定無關，合先敘明。
  2.系爭工程上訴人於保固期內發現系爭瑕疵後，曾經要求被上
    訴人限期改善，固據上訴人提出95年9月5日所建字第8695號
    、95年9月26日所建字第0950009365號函、後壁鄉公所工程
    完工抽查紀要影本1份、通知函稿影本2份（原審卷第23頁、
    第26頁至第28頁）為證，惟被上訴人於接獲通知後即自為修
    補，並於修補後向上訴人申報並請上訴人勘查（原審卷第56
    頁至第58頁），有被上訴人95年9月22日、26日、29日呈報
    之「工程呈報書」、「工程申訴呈報書」、「工程申訴呈報
    書」足按（原審卷第56頁至第58頁），惟上訴人並未派員前
    往會勘。
  3.嗣原審先後於96年6月8日、同年7月20日囑託臺灣省土木技
    師公會會同兩造現場履勘，並於96年7月20日鑽心取樣共2處
    ，以檢核混凝土厚度，鑑定結果認為「鑽孔編號1箱涵側牆
    之混凝土厚度為24.7cm，在容許誤差範圍內，與合約圖說規
    定相符。」、「鑽孔編號2箱涵側牆之混凝土厚度為24.0cm
    ，扣除容許誤差後，仍不足0.25cm。」、「結構檢核結果：
    經結構檢核計算所得之數據，箱涵側牆厚度為23.5cm，該箱
    涵側牆仍符合原設計要求。」，並建議該瑕疵之補強方案，
    此有臺灣省土木技師公會96年8月28日（96）省土技字第541
    2號鑑定報告書乙份在卷足按。此外，鑑定人丙○○於本院
    證述：「（誤差0.25公分是否會影響結構？）這個工程的設
    計是要供20噸以下的車輛進行，牆的厚度只要在23.5公分以
    上就沒有安全問題，就算不修補也沒關係．．」（本院卷第
    48頁）。依上開鑑定結果可知，被上訴人承攬之系爭工程固
    有上述瑕疵（混凝土厚度不足0.25cm），惟該瑕疵仍符合原
    設計要求，並無安全顧慮，可就原物為修補，堪可認定。
  4.況且，被上訴人嗣已依臺灣省土木技師公會鑑定報告書之建
    議補強方案 (ａ)至 (d)項自行修補改善完成（包括將該箱
    涵側牆厚度增為25公分等），此有被上訴人提出之現場修補
    後照片12幀在卷可稽，並經兩造於97年1月16日前往現場查
    勘，上訴人對於被上訴人已就上開瑕疵部分完成修補之事實
    ，亦不爭執（原審卷第121頁至第124頁、第151頁至第154頁
    、第168頁，本院卷第48頁、60頁），上訴人於被上訴人修
    補完成後仍堅決主張「系爭工程瑕疵需拆除重作」云云，並
    拒絕付款，顯無理由。
五、末按，被上訴人對於系爭工程之瑕疵既已修補完成，即無拆
    除重作之必要，上訴人主張仍應將「鑽點10公尺範圍內之工
    程拆除重作」，並以此項工程將來拆除重作所需費用26萬80
    00元與應給付被上訴人之工程款為抵銷或主張同時履行抗辯
    拒絕給付，核均與民法第334條、第264條所定要件不合，不
    應准許。
六、綜上所述，被上訴人依系爭工程採購契約之法律關係，訴請
    上訴人應給付系爭工程款285萬元及自支付命令聲請狀繕本
    送達翌日即95年11月18日起至清償日止，按週年利率百分之
    5計算之利息，核無不合，原審予以准許，經核並無違誤，
    上訴意旨指摘原判決不當，求為廢棄改判，非有理由，應予
    駁回。
七、本件事證已臻明確，兩造其餘攻擊防禦方法及證據資料，核
    與本件判決結果不生影響，不予一一論述，併予敘明。
結論：本件上訴為無理由，依民事訴訟法第四百四十九條第一項
、第七十八條判決如主文。
中    華    民    國    97    年    9    月    16     日
                  民事第三庭      審判長法  官  陳光秀
                                        法  官  莊俊華
                                        法  官  曾平杉
上為正本係照原本作成。
如對本判決上訴，須於判決送達後20日內向本院提出上訴狀，未
表明上訴理由者，應於上訴後20日內，向本院提出理由書（須附
繕本）。依法須繳納裁判費並應委任律師為訴訟代理人，始得上
訴。
中    華    民    國    97    年    9    月    16     日
                                        書記官  葉秀珍
【附記】
民事訴訟法第466條之1：
(1)對於第二審判決上訴，上訴人應委任律師為訴訟代理人。但上
  訴人或其法定代理人具有律師資格者，不在此限。
(2)上訴人之配偶、三親等內之血親、二親等內之姻親，或上訴人
  為法人、中央或地方機關時，其所屬專任人員具有律師資格並
  經法院認為適當者，亦得為第三審訴訟代理人。
民事訴訟法第466條之2：
上訴人無資力委任訴訟代理人者，得依訴訟救助之規定，聲請第
三審法院為之選任律師為其訴訟代理人。


司法院資訊處製作；財團法人民間司法改革基金會備份。
